臺灣基隆地方法院刑事判決　　　　　　　 93年度訴字第652號
公　訴　人　臺灣基隆地方法院檢察署檢察官
被　　　告　戊○○
　　　　　　　　　　（現因另案在臺灣基隆監獄執行中）
指定辯護人　本院公設辯護人林富貴
上列被告因違反毒品危害防制條例案件，經檢察官提起公訴（93
年度偵字第2960號），本院判決如下：
    主  文
本件免訴。
    理  由
一、公訴意旨略以：被告戊○○基於意圖營利販賣第一級毒品海
    洛因、第二級毒品安非他命之犯意，於民國93年8 月8 日下
    午1 時40分許，駕駛其不知情胞姊鄭惠琴所有之9N-4041 號
    自小客車，攜帶海洛因、安非他命、電子秤、分裝袋等物，
    前往基隆市○○路134 巷54號前路邊，並在前揭自小客車內
    ，販賣第二級毒品安非他命1 小包予乙○○；乃乙○○猶未
    及離車，旋遭員警趨前盤查，被告雖即駕駛車輛搭載乙○○
    共同逃逸，然仍為警在中山高速公路南下2.8 公里處攔截查
    獲，並在前揭自小客車之駕駛座椅正下方小鐵盒內起獲海洛
    因6 小包毛重2.4 公克、安非他命1 包毛重5.8 公克、大麻
    毛重1.6 公克、在駕駛座黑色背包內起出電子秤1 個、海洛
    因1 包毛重19.3公克、在副駕駛座上起獲分裝袋435 個、吸
    食器1 組、針筒3 支、藥勺2 只；並在乙○○身上起出安非
    他命1 包毛重0.3 公克（惟經鑑定結果，在乙○○身上所起
    獲者，既非第二級毒品甲基安非他命，亦非第二級毒品安非
    他命，詳見後述），因認被告涉犯毒品危害防制條例第四條
    第一項之販賣第一級毒品海洛因罪嫌、同條第二項之販賣第
    二級毒品安非他命罪嫌云云。
二、訊之被告固不否認因員警上前盤查而駕駛上開自小客車搭載
    證人乙○○逃逸，暨本案經查扣之毒品、分裝袋、電子秤、
    藥勺等物，除在證人乙○○身上起獲之結晶體1 包，餘均為
    其所有等事實，惟堅詞否認有何前揭販賣第一級毒品或販賣
    第二級毒品之犯行，辯稱：扣案物品，除證人乙○○身上經
    起獲之結晶體1 包，均係伊持以供己施用毒品所用等語。
三、公訴人則係以下列論據為被告涉犯上開販賣第一級、第二級
    毒品罪嫌之事證：
  1.證人乙○○於警詢及偵查中之證述。
  2.扣案之第一級毒品海洛因、第二級毒品安非他命（包括在乙○○身上經起獲之結晶體1 包，惟此實非第二級毒品甲基安
    非他命或安非他命，詳見後述）、大麻及分裝袋、電子秤、
    藥勺。
  3.偵查卷附法務部調查局鑑驗通知書。
　4.拍攝有員警起獲扣案證物全部過程之錄影帶。
　5.被告於偵查中及法官訊問（羈押訊問）時之自白。
四、查被告（辯護人）就「證人乙○○警詢證述」（上揭1.所載
    ）之「證據能力」有所爭執（惟被告並未爭執「證人乙○○
    偵查中證述」之證據能力）；且證人乙○○於本院審理時，
    並翻異前詞。按被告以外之人於審判外之言詞或書面陳述，
    除法律有規定者外，不得作為證據；被告以外之人於偵查中
    向檢察官所為之陳述，除顯有不可信之情況者外，得為證據
    ；被告以外之人於檢察事務官、司法警察官或司法警察調查
    中所為之陳述，與審判中不符時，其先前之陳述具有較可信
    之特別情況，且為證明犯罪事實存否所必要者，得為證據。
    刑事訴訟法第一百五十九條第一項、第一百五十九條之一第
    二項、第一百五十九條之二分別定有明文。而所謂「顯有不
    可信性」、「特別可信性」，係指陳述是否出於供述者之真
    意、有無違法取供情事之信用性而言，故應就偵查或調查筆
    錄製作之原因、過程及其功能等項加以綜合觀察，據以判斷
    該傳聞證據是否「非顯不可信」或「有特別可信之情況」，
    倘可據以認定其任意性暨信用性俱無疑慮者，即可例外賦予
    「證據能力」，俾其成為法院審判時之適格證據資料；換言
    之，「證據能力」所強調者，實乃其作為認定被告犯罪證據
    之資格，此與其內容究否足以證明被告犯罪之「證明力」，
    尚有層次上之差別，不容混為一談。經查：
  1.關於證人乙○○於偵查中向檢察官所為之陳述：
    本案證人乙○○於警詢暨偵查中之所證內容，均係「93年8
    月8 日下午1 時40分許，被告電邀證人乙○○於停放在基隆
    市○○路134 巷54號前路邊之9N-4041 號自小客車內見面，
    乃與被告同車之丁○○竟藉機對證人乙○○兜售毒品，並交
    付安非他命1 包予證人乙○○試用」等過程，此有證人乙○○歷次警詢筆錄、偵訊筆錄在卷可考；乃證人乙○○於本院
    審理時，則係到庭結稱「當時車內並無丁○○此人」、「並
    無兜售毒品之過程」、「其所持有之安非他命1 包，既非丁○○，亦非被告持交」等情節，此亦有本院審判筆錄在卷可
    按。互核勾稽以觀，足見證人乙○○於警詢、偵查中之所證
    ，顯與審判不符；惟細稽證人乙○○於偵查中所證與被告同
    車之丁○○交付安非他命之時間、地點、方式，乃至安非他
    命之數量，除均具體明確，並均係在檢察官告以偽證罪之處
    罰規定以後，始具結陳述。此有檢察官93年8 月9 日、93年
    8 月17日、93年9 月23日訊問筆錄暨證人乙○○結文在卷可
    考。是上開陳述內容之任意性，自已足供擔保（證人乙○○
    於本院審理時，亦不否認其偵訊筆錄之任意性）。此外，本
    案復未見檢察官在偵查中有何違法取供而不具信用性之情事
    ，應認上開陳述「非顯不可信」，依刑事訴訟法第一百五十
    九條之一第二項規定，自應例外賦予其證據適格之地位，而
    認其具有證據能力。
  2.關於證人乙○○於警詢中向司法警察所為之陳述：
    證人乙○○於警詢之所證，雖未經具結擔保，然其內容實與
    渠於檢察官偵查中之所證相若，據此逆推，因認此部分證述
    內容當亦係出於供述者即證人乙○○之真意。茲被告固迭辯
    稱係司法警察違法取供云云，惟姑不論被告所指此項不具信
    用性之情節是否屬實，「證人乙○○警詢證述」之內容，相
    較於「證人乙○○偵查中證述」之內容而言，既無二致，核
    其已非為證明犯罪事實存否之所必要，是就令本案未見司法
    警察有何違法取供情事，核其仍因與刑事訴訟法第一百五十
    九條之二規定不相符合，而無從例外賦予證據適格之地位。
    準此，本院自毋庸再予審究「證人乙○○警詢證述」是否具
    備「特別可信性」，並逕為宣示其無證據能力，不得作為證
    據。
五、本院就本案之實體判斷：
  (一)關於本案起訴事實及起訴法條之更正：
    起訴意旨本係指「被告基於幫助販賣第一、二級毒品之犯意
    ，於93年8 月8 日下午1 時40分許，駕駛其不知情胞姊鄭惠
    琴所有之9N-4041 號自小客車，搭載丁○○暨丁○○所有之
    海洛因、安非他命、電子秤、分裝袋等物，前往基隆市○○
    路134 巷54號前路邊，繼而電邀乙○○在前揭自小客車內見
    面，使丁○○得以藉機對乙○○兜售第二級毒品安非他命，
    並交付安非他命1 小包予乙○○試用」，因認被告涉犯毒品
    危害防制條例第四條第一項、第二項之「幫助」販賣第一級
    、第二級毒品罪嫌。此觀諸卷附起訴書之記載自明。乃本院
    受命法官於94年10月5 日進行準備程序暨本院合議審理時，
    蒞庭檢察官則當庭更正本案起訴事實為「被告基於意圖營利
    販賣第一級毒品海洛因、第二級毒品安非他命之犯意，於93
    年8 月8 日下午1 時40分許，駕駛其不知情胞姊鄭惠琴所有
    之9N-4041 號自小客車，攜帶海洛因、安非他命、電子秤、
    分裝袋等物，前往基隆市○○路134 巷54號前路邊，並在前
    揭自小客車內，販賣第二級毒品安非他命1 小包予乙○○」
    ，因認被告涉犯毒品危害防制條例第四條第一項、第二項之
    販賣第一級、第二級毒品罪嫌。此亦有本院94年10月5 日準
    備程序筆錄暨審判筆錄在卷可按。核其更正內容，既未變動
    本案業經起訴之基本社會事實，復非法所不許，按諸檢察一
    體之原則，本院自當以蒞庭檢察官當庭更正者，為本案之起
    訴事實。合先指明。
  (二)本案除業經宣示無證據能力之「證人乙○○警詢證述」以外
    ，其餘證據資料是否足以證明被告確有販賣第一級毒品或第
    二級毒品之犯行（此即證據「證明力」之問題）？
  1.按認定被告有罪之事實應憑證據；如未能發現相當之證據，
    或證據不足以證明，自不能以推測或擬制之方法，以為裁判
    之基礎；且認定事實所憑之證據，其為訴訟上之證明，須達
    於通常一般人均不致有所懷疑，而得確信其為事實之程度者
    ，始得據為有罪之認定；倘其證明尚未達到此一程度，而有
    合理之懷疑存在時，尚難為有罪之認定基礎；苟積極證據不
    足為不利於被告事實之認定時，即應為有利於被告之認定，
    更不必有何有利之證據；亦即如無確切之積極證據，足以證
    明犯罪事實，即令被告不能為有利之反證，亦不能遽論以罪
    責，此亦為刑事司法實務向來之見解（最高法院30年上字第
    816 號、40年臺上字第86號、70年臺上字第2368號、76年臺
    上字第4986號判決意旨參照）。徵諸被告既無自證己罪之義
    務，更無自證無罪之義務，此乃當然之法理。又以情況證據
    （間接證據）斷罪時，尤須基於該證據在直接關係上所可證
    明之他項情況事實，本乎推理作用足以確證被告有罪，方為
    合法，不得徒憑主觀上之推想，將一般經驗上有利被告之其
    他合理情況逕予排除（最高法院32年上字第67號判例意旨參
    照）。
  2.被告於93年8 月8 日下午1 時40分許，駕駛其不知情胞姊鄭
    惠琴所有之9N-4041 號自小客車，在基隆市○○路134 巷54
    號前路邊搭載證人乙○○，乃遇警盤查竟駕駛車輛揚長而去
    （拒絕下車受檢）；又員警雖即驅車追截，然仍俟車抵中山
    高速公路南下2.8 公里處時，始攔獲被告駕駛車輛，並扣得
    被告所有之第一級毒品海洛因7 包，合計淨重19.96 公克（
    6 包在上揭車輛之駕駛座椅正下方小鐵盒內起獲；1 包在駕
    駛座黑色背包內起獲）；第二級毒品大麻合計淨重1.14公克
    （在駕駛座黑色背包內起獲）、甲基安非他命合計淨重5.32
    公克（在上揭車輛之駕駛座椅正下方小鐵盒內起獲）；電子
    秤1 個（在駕駛座黑色背包內起獲）、分裝袋435 個、吸食
    器1 組、針筒3 支及藥勺2 只（以上均在副駕駛座上起獲）
    。此固據被告坦認在卷，並經證人甲○○即本案緝獲員警於
    本院審理時到庭結證明確，且有上揭證物扣案暨法務部調查
    局93年9 月7 日調科壹字第320002288 號、第000000000 號
    鑑定通知書正本各1 紙、內政部警政署刑事警察局93年10月
    22日刑鑑字第0930181458號鑑驗通知書正本1 紙、翻拍自攝
    錄員警起獲扣案證物全部過程錄影帶（即公訴人所指證據資
    料4.）之照片33張、繪製有藏放扣案證物相關位置之9N-404
    1 號自小客車平面圖1 紙在卷可考。惟被告持有扣案毒品之
    原因，本即未可一概而論；兼之本案經查獲之第一級毒品海
    洛因、第二級毒品甲基安非他命，其合計淨重僅分別為19.9
    6 公克、5.32公克，則被告辯稱係為供己施用等語，自客觀
    以言，已與常情無違；又本案雖查有電子秤1 個及分裝袋43
    5 個，然觀諸本案同時查扣有吸食器1 組、針筒3 支及藥勺
    2 只，暨藉「將稀釋後海洛因置入注射針筒內再持以施打」
    或「將甲基安非他命置入吸食器內火烤使生霧化白煙再以口
    鼻吸食」，實屬常見之施用毒品方式，則被告辯稱係供己施
    用等語，自無足以啟人疑竇之處；參以證人甲○○於本院審
    理時，亦曾到庭證稱：「（檢察官問：在你們製作筆錄過程
    中，被告、乙○○有無向你表示查獲毒品是他們自己使用的
    ？）有。（檢察官問：能否詳細說明你的意思？）我問他們
    有無施用毒品的習慣，他們說有，至於我問他們在車上作何
    事，他們說在聊天」（參見本院審判筆錄）等語，佐以被告
    確實查有施用毒品之相類前科素行，此亦有臺灣高等法院被
    告前案紀錄表在卷可憑，互核勾稽以觀，尤足徵被告辯稱：
    扣案物品，除證人乙○○身上經起獲之結晶體1 包，均係伊
    持以供己施用毒品所用等語，尚非無稽。
  3.被告駕駛車輛搭載證人乙○○在中山高速公路南下2.8 公里
    處為警攔截查獲以後，員警雖在證人乙○○身上起獲結晶體
    1 包（即如卷附「扣案證物清單」編號之所示），然經送
    請內政部警政署刑事警察局鑑驗結果，則僅檢出四級毒品「
    先驅原料」麻黃  成分。此有內政部警政署刑事警察局93年
    10月22日刑鑑字第0930181458號鑑驗通知書正本1 紙在卷可
    按。由是以觀，公訴人指員警在證人乙○○身上起獲第二級
    毒品安非他命1 包云云，已顯與事實不符。茲員警在證人乙○○身上所起獲者，既非毒品危害防制條例所明定列管之第
    二級毒品安非他命或甲基安非他命，就令卷附事證足以證明
    乙○○之持有係來自於被告之販賣，核亦無由責令被告承擔
    販賣第二級毒品罪名，此乃事所當然，遑論證人乙○○持有
    四級毒品「先驅原料」麻黃  之原因（即上開扣案結晶體）
    ，猶非可特定於被告販賣之一端！
  4.證人乙○○於本院審理時，係到庭結證稱：「（檢察官問：
    93年8 月8 日下午1 時整在南榮路134 巷被告車上，到底做
    什麼？經過情形為何？）我只記得前一天被告有打電話給我
    ，說明天（當天）會到我家拿袋子，就是塑膠夾鏈袋，因為
    沒有約到底是幾點，所以也沒有特別注意，我剛好要出去買
    煙，就正好看到被告車停在巷子裡，我就直接上被告的車，
    因為副駕駛座有旅行包有放東西，不能坐，所以我就直接開
    車門上後座。上去之後我在玩電話，被告在睡覺，五分鐘過
    後，警察就來了。（檢察官問：你有無拿袋子給被告？）有
    。（檢察官問：當時被告在睡覺，你如何拿袋子給被告？）
    我就是把塑膠夾鏈袋直接放入在副駕駛座上的旅行袋內，看
    他何時醒來。（檢察官問：當時有無搖被告？）有，但被告
    沒有醒來。（檢察官問：你身上安非他命如何來的？【按：
    在證人乙○○身上起獲者，實乃麻黃  ，而非安非他命】）
    我撿到的。在高速公路上警察開槍，我頭低下來躲，在被告
    車上看到一包安非他命所以我就撿來放身上...」、「（受
    命法官問：那天為何與被告約在你家巷子見面？）因為我快
    要通緝，請被告幫我找房子，並請教他要如何躲藏，所以才
    會相約在我家巷子，但確實沒有說他來找我見面確實時間。
    （受命法官問：當天你到底為什麼原因出門？）我正好要出
    去買東西，正好看到被告的車子已經到了。（受命法官問：
    你隨身攜帶夾鏈袋？）沒有。（受命法官問：為何還有夾鏈
    袋要給被告？）我先進到被告車內，當時被告在睡覺，正好
    我有帶小孩，我心想先將小孩帶回家，順便拿夾鏈袋所以我
    又下車回家，拿了夾鏈袋又到被告車上，第二次上被告車時
    ，被告還是沒有醒... （受命法官問：被告車子玻璃顏色為
    何？）雖然有隔熱紙，但還是可以看到裡面。（受命法官問
    ：被告在何處睡覺？）在駕駛座仰著頭睡。（受命法官問：
    你在車外面透過窗戶，難道不知道被告在睡覺？）我有近視
    ，看不見。（受命法官問：前一天被告打電話給你要幾個夾
    鏈袋？）他只說要一些，沒有說確實數字。（受命法官問：
    身上安非他命是何處來的？【按：在證人乙○○身上起獲者
    ，實乃麻黃  ，而非安非他命】）真的在車上撿的。（受命
    法官問：所以你是偷被告的東西？）那東西也算是我的。（
    受命法官問：人家的東西為何也算是你的東西？）這東西可
    能是我從家裡帶出來的。（受命法官問：你講的是實話還是
    謊話？）事實上，東西也不是在車上撿的，是我從家裡帶出
    來的。（受命法官問：是否要與被告一起去賣毒品？）沒有
    。我真的不知道被告有沒有在賣毒品。（受命法官問：如何
    叫被告醒過來？）我用搖的方式叫他，跟他說這是你朋友還
    是警察，後來我看好像不太對，是警察，我正在想要怎麼辦
    的時候，被告就倒車狂踩油門要離去，當時被告車子前方很
    遠才有別的車子停放... （受命法官問：你二次上被告車，
    被告都沒有醒來？）第一次我上被告車，是買東西給被告吃
    。（受命法官問：這表示你知道被告已經來了，才會買東西
    給被告吃？）是... 」（參見本院審判筆錄）等語。雖證人
    乙○○於本院審理所證之上開內容，在在可見前後矛盾兼以
    明顯不符之處，然此猶不足證明被告有何販賣毒品之犯行，
    事極顯然。況且，就令以此強解乙○○之持有確係來自於被
    告之販賣，然證人乙○○所一再言及之安非他命1 包，實僅
    檢出四級毒品「先驅原料」麻黃  成分而已（參見前述），
    而顯非毒品危害防制條例所明定列管之任何等級毒品（麻黃
      成分只不過是第四級毒品之「先驅原料」，而非已經合成
    之第四級毒品本身），則就令被告確曾販賣，核其所為，實
    亦恆難該當毒品危害防制條例第四條販賣毒品罪名之構成要
    件，此實不待贅言。
  5.「證人乙○○警詢證述」，業經本院宣示不得作為證據（無
    證據能力）；而「證人乙○○偵查中證述」，因無顯不可信
    之情況，固得例外賦予證據適格地位，認有證據能力，並得
    作為本案證據，惟「證據能力」與「證明力」係屬二事，是
    證人乙○○於偵查中之證述究否足以證明被告曾經販賣第一
    級毒品或第二級毒品，即尚有待審究。查證人乙○○於偵查
    中所一再指證者，無非係「93年8 月8 日下午1 時40分許，
    被告電邀證人乙○○於停放在基隆市○○路134 巷54號前路
    邊之9N-4041 號自小客車內見面，乃與被告同車之丁○○竟
    藉機對證人乙○○兜售毒品，並交付安非他命1 包予證人乙○○試用」等過程，此有證人乙○○歷次偵訊筆錄在卷可稽
    ；詎其嗣於本院審理時，則翻異改稱：「（檢察官問：當時
    被告車上有無丁○○或游中偉其人？）無此人。（檢察官問
    ：當天有無向丁○○買過毒品？）沒有...（檢察官問：【
    提示偵查卷8 月9 日、8 月17日、9 月23日檢察官偵訊筆錄
    並告以要旨】對你所言有何意見？）根本沒有丁○○此人。
    我在偵查中所言不實在。當時警察說要交一個人，而被告是
    咬他朋友丁○○，所以我就跟著咬丁○○。在偵查中，因我
    認為我在警詢是如此陳述，倘在檢察官面前為不同之陳述，
    檢察官可能也不會相信。（檢察官問：你在檢察官三次偵查
    訊問時，所提及之過程為警詢筆錄所無，請問此過程是如何
    而來？）是警察叫我如此說。（檢察官問：所以你在警詢、
    偵查中所言均誣指丁○○販賣毒品？）確實沒有丁○○販賣
    毒品之事。實在是因為一開始在警察局如此陳述，所以才在
    檢察官偵查時，也如此陳述。我在偵查中講的是謊話。（檢
    察官問：監獄裡有無碰過被告？）有碰過被告。當時我有問
    被告為何要扯出丁○○其人，被告說因他與丁○○有仇，丁○○曾咬過他，所以我認為這樣不好，還跟他說他因這樣害
    到我。（檢察官問：被告在監獄裡有無教你如何說？）沒有
    。他只說叫我不要再咬丁○○，我說現在不咬丁○○會害到
    我，所以就不跟他說話了」等語；參之本案製作乙○○警詢
    筆錄之員警即證人甲○○亦係到庭結稱：「（受命法官問：
    為被告製作筆錄當時，是否被告主動提起丁○○或游中偉其
    人？）是。（受命法官問：是在什麼情況下被告提起其人？
    ）我問查獲車上毒品是何人所有，他說是丁○○或游中偉的
    。（受命法官問：乙○○為何也會提到丁○○或游中偉？）
    我不知道。（受命法官問：當時你問乙○○何問題？）因為
    乙○○身上有一包安非他命，所以我就直接問他毒品是向何
    人購買的。（受命法官問：你有讓乙○○、被告在製作警詢
    筆錄讓他們二人先對質過？）我有先讓他們二人釐清過，系
    爭車輛上查獲毒品為何人所有，我才製作警詢筆錄... （受
    命法官問：在還沒有釐清之前，被告說毒品是何人，乙○○
    說毒品是何人的？）忘記了... （受命法官問：在未釐清之
    前，他們二人所言是否不一致？）是... （受命法官問：哪
    方面有出入？）我沒有辦法回答。我只請他們釐清車上查獲
    毒品及乙○○身上的毒品是何人所有。（受命法官問：在還
    沒有釐清之前，乙○○有提到過車上查獲毒品是丁○○或游
    中偉其人所有？）沒有」等語，由此可見，證人乙○○於本
    院審理時證稱：伊於檢察官偵查中之所證，純係附和被告以
    共同攀誣丁○○販毒之詞等語，尚非無稽。兼以證人丁○○
    業於本院審理時到庭證稱：「檢察官問：認識被告、乙○○
    ？）認識被告，不認識乙○○，也沒聽過乙○○其人。（檢
    察官問：93年8 月8 日你人在何處？）我從8 月3 日就在宜
    蘭，一直到8 月8 日也在宜蘭。我是8 月下旬才回基隆，9
    月1 日遭收押。（檢察官問：8 月8 日當天有無到基隆市○○路134 巷附近？）無... （檢察官問：你自己有無販賣毒
    品？）沒有。（檢察官問：你有請被告幫你賣毒品或送毒品
    給他人？）從來沒有... （檢察官問：知悉被告93年8 月8
    日與乙○○碰面之事？）不知道。我是隔天電視播出來才知
    道他出事情。（檢察官問：是否知道被告向警方、檢察官陳
    述當天與乙○○碰面是為了替你載運毒品？）不知道。（檢
    察官問：有無此事？）沒有」等語，尤足徵證人乙○○於偵
    查中指證被告幫助證人丁○○販賣毒品等內容之不實，並洵
    無可採。
  6.本案被告於93年8 月8 日下午1 時40分許，駕駛其不知情胞
    姊鄭惠琴所有之9N-4041 號自小客車，在基隆市○○路134
    巷54號前路邊搭載證人乙○○，雖有遇警盤查竟駕駛車輛揚
    長而去等畏罪情虛之逃逸舉措（參見前述），然本案員警之
    所以趨前盤查，既非肇因於本案查有檢舉被告販毒或幫助販
    毒之相類線報，亦非肇始於現場客觀跡證已經顯現被告可能
    販毒或幫助販毒之相關梗概，此觀之證人甲○○證稱：「（
    檢察官問：查獲本案的線索？）被告停放車輛附近，經人檢
    舉有二個父子（父親黃錦德、兒子名字黃志瑋）是竊盜慣犯
    ，這個檢舉人是在新竹檢舉的，新竹檢舉人說他的女兒被黃
    志瑋從新竹帶到基隆南榮路134 巷61號之1 ，說被告開的那
    臺車子好像是黃志瑋他們開的，所以我與吳至勝就到達現場
    ，先觀察被告駕駛車輛，發現車上有被告一人，後來看到乙○○上車，直接上後座，然後我們就上前盤查，由吳至勝站
    到車前出示證件，我在駕駛座與後座中間位置，要求駕駛下
    車，但是駕駛不下車... （檢察官問：你們在現場觀察多久
    ？）我們的車子在被告車子附近來回開了二趟，只有被告駕
    駛車輛上有人。（檢察官問：乙○○大概隔多久，從何處出
    來？）乙○○是從他家裡出來，是我們到現場後沒幾分鐘的
    事。（檢察官問：期間有無看到被告車子有人進出？）沒有
    ... （檢察官問：之前發現被告在車上時，有無看到被告的
    動作？）不知道被告在作何事，無法確認。乙○○上車後，
    也無法看到被告與乙○○的舉動。（檢察官問：乙○○上車
    後，隔多久才上前盤查？）我們立刻上前盤查」等語自明。
    準此，本院已恆難因被告在客觀上，查有拒絕下車受檢反駕
    駛車輛揚長而去等畏罪情虛之逃逸舉措，即驟為被告必有檢
    察官起訴所指販毒或幫助販毒行為之推論。更何況，被告當
    時既係隨身攜帶有第一級毒品海洛因7 包，合計淨重19.96
    公克（6 包在上揭車輛之駕駛座椅正下方小鐵盒內起獲；1
    包在駕駛座黑色背包內起獲）；第二級毒品大麻合計淨重1.
    14公克（在駕駛座黑色背包內起獲）、甲基安非他命合計淨
    重5.32公克（在上揭車輛之駕駛座椅正下方小鐵盒內起獲）
    等違禁物，則其為免曝露自己持有或施用毒品犯行始犯險逃
    逸之可能，尤足無可排除；是自不能僅因被告拒絕停車受檢
    暨其車內查獲有上揭扣案毒品，即率而推斷被告必有檢察官
    起訴所指之販賣或幫助販賣毒品之行為。
  7.綜上研析，被告持有扣案之第一級毒品海洛因、第二級毒品
    大麻、甲基安非他命暨電子秤、分裝袋、吸食器、針筒、藥
    勺等物，雖屬本案已無可置疑之客觀事實；證人乙○○於本
    院審理時之所證，亦不乏荒謬吊詭且無可自圓其說之處。然
    本案既無確切之積極證據，足以證明被告確有起訴所指之販
    賣或幫助販賣毒品犯行，本院自不能徒憑主觀上之推想，逕
    將一般經驗上有利被告之其他合理情況逕予排除，並應以被
    告販賣毒品不能證明為由，逕為有利於被告之推認。
  (三)本案被告持有第一級毒品及第二級毒品之行為，應如何論斷
    ？
  1.按案件曾經判決確定者，應諭知免訴之判決，刑事訴訟法第
    三百零二條第一款定有明文。又案件曾經判決確定者，應為
    免訴之判決，係以同一案件，已經法院為實體上之確定判決
    ，則被告應否受刑事制裁，即因前次判決而確定，不能更為
    其他有罪或無罪之實體上裁判。此項一事不再理之原則，關
    於實質上一罪或裁判上一罪，其一部事實已經判決確定者，
    對於構成一罪之其他部分，亦均有其適用（最高法院60年臺
    非字第77號、32年上字第2578號、84年度臺上字第3080號判
    決意旨參照）。即如吸收關係、階段關係等實質上之一罪，
    或想像競合犯、牽連犯、連續犯等裁判上之一罪，倘其一部
    事實已經判決確定，則前案判決之效力當然及於全部（此乃
    因審理事實之法院，依審判不可分之原則，對於全部犯罪事
    實，本應依法均予審判），是若檢察官對於構成一罪之其他
    部分或已經判決確定之原先部分重行起訴，法院依法均應為
    免訴判決之諭知。
  2.被告非法持有扣案第一級毒品海洛因7 包，合計淨重19.96
    公克；第二級毒品大麻合計淨重1.14公克、甲基安非他命合
    計淨重5.32公克之事實，固據被告於本院受命法官94年10月
    5 日行準備程序暨本院合議審理時坦承在卷，並有上開證物
    扣案暨法務部調查局93年9 月7 日調科壹字第320002288 號
    、第000000000 號鑑定通知書正本各1 紙、內政部警政署刑
    事警察局93年10月22日刑鑑字第0930181458號鑑驗通知書正
    本1 紙在卷可佐。惟查：
  (1)被告於93年8 月8 日下午1 時40分許，駕駛其不知情胞姊鄭
    惠琴所有之9N-4041 號自小客車，在基隆市○○路134 巷54
    號前路邊搭載證人乙○○，乃遇警盤查竟駕駛車輛揚長而去
    ，直至車抵中山高速公路南下2.8 公里處時，始為警攔截查
    獲，並扣得被告所有之第一級毒品海洛因7 包，合計淨重19
    .96 公克、第二級毒品大麻合計淨重1.14公克、甲基安非他
    命合計淨重5.32公克及電子秤1 個、分裝袋435 個、吸食器
    1 組、針筒3 支、藥勺2 只；且被告為警查獲後所採集之尿
    液檢體，經送請基隆市衛生局檢驗結果，因呈安非他命類（
    安非他命及甲基安非他命）及嗎啡（海洛因代謝後尿液檢出
    成份）陽性反應，臺灣基隆地方法院檢察署檢察官遂以被告
    涉嫌連續施用第一級毒品、第二級毒品為由，函請本院併案
    審理（臺灣基隆地方法院檢察署檢察官前即曾以被告涉嫌施
    用毒品為由，向本院提起公訴，經本院以93年度訴字第383
    號受理，猶未審結）。嗣本院審理結果，認定被告係「基於
    施用第一級毒品海洛因之概括犯意，自93年1 月12日起至同
    年8 月7 日止，在基隆市○○區○○路266 巷16號住處，連
    續以針筒注射方式，施用第一級毒品海洛因多次；復另行起
    意，基於施用第二級毒品安非他命之概括犯意，自93年1 月
    12日起至同年8 月8 日止，在基隆市○○區○○路266 巷16
    號住處，以將毒品安非他命放入玻璃管內加熱產生煙霧後再
    予施用之方式，施用第二級毒品安非他命多次」，並以被告
    所為，係觸犯毒品危害防制條例第十條第一項之施用第一級
    毒品罪及同條第二項之施用第二級毒品罪，而以93年度訴字
    第383 號判處被告有期徒刑八月、六月，應執行有期徒刑一
    年，同時諭知沒收銷燬上開扣案之第一級毒品海洛因7 包，
    合計淨重19.96 公克（即該案判決主文所載之海洛因7 包含
    袋重21.7公克）、第二級毒品甲基安非他命合計淨重5.32公
    克（即該案判決主文所載之安非他命2 包含袋重6.1 公克【
    按：該案判決並未剔除在證人乙○○身上起獲之四級毒品「
    先驅原料」麻黃  1 包，且似將之一併認定為被告所有之第
    二級毒品安非他命】）確定等情，除有該案判決在卷可稽，
    並經本院職權調取臺灣基隆地方法院檢察署94年度執緝字第
    71號執行全卷（包括原偵查卷及本院審理卷）查核屬實。
  (2)本院另細稽上開93年度訴字第383 號刑事判決理由所載：「
    核被告所為，係犯毒品危害防制條例第十條第一項之施用第
    一級毒品罪及第二項之施用第二級毒品罪。被告施用第一級
    、第二級毒品前後，持有第一級、第二級毒品之低度行為，
    應為施用第一級、第二級毒品之高度行為所吸收，不另論罪
    。又被告先後多次施用第一級毒品海洛因及第二級毒品安非
    他命之行為，時間密接，構成要件復相同，顯係基於概括犯
    意為之，均為連續犯應論以一罪，並加重其刑。未經公訴人
    起訴之部分，與已經起訴並經認定為有罪之部分，有裁判上
    一罪之連續犯關係，已如前述，依審判不可分原則，本院自
    應併予審理。再被告所犯上開二罪，犯意各別，構成要件互
    異，應分論併罰」，顯見本案被告非法持有扣案第一級毒品
    海洛因7 包，合計淨重19.96 公克；第二級毒品大麻合計淨
    重1.14公克、甲基安非他命合計淨重5.32公克之事實，業據
    該案以「被告持有第一級、第二級毒品之低度行為，應為施
    用第一級、第二級毒品之高度行為所吸收」而判決在內，此
    對照該案同時諭知沒收銷燬上開扣案之第一級毒品海洛因7
    包，合計淨重19.96 公克（即該案判決主文所載之海洛因7
    包含袋重21.7公克）、第二級毒品甲基安非他命合計淨重5.
    32公克（即該案判決主文所載之安非他命2包含袋重6.1 公
    克【按：該案判決並未剔除在證人乙○○身上起獲之四級毒
    品「先驅原料」麻黃  1 包，且似將之一併認定為被告所有
    之第二級毒品安非他命】）等情益明。準此，本案被告非法
    持有上揭毒品之犯行，顯為前案判決之既判力所及，按諸首
    開說明，本院自應依法為免訴判決之諭知。
  (四)公訴意旨雖認被告涉犯毒品危害防制條例第四條第一項之販
    賣第一級毒品罪及同條第二項之販賣第二級毒品罪，然本案
    因現存客觀跡證尚未至通常一般人均不致有所懷疑，而得確
    信其為事實之程度，即應以被告販賣毒品不能證明為由，逕
    為有利於被告之推認，此業據本院闡述如前。又就本案現存
    跡證而論，被告本應成立毒品危害防制條例第十一條第一項
    之持有第一級毒品罪及同條第二項之持有第二級毒品罪，惟
    此與檢察官起訴之基本社會事實同一，按諸我國終審機關針
    對販賣毒品罪與單純持有毒品罪之間可否相互變更起訴法條
    ，邇來多係採取肯定之見解（最高法院94年度臺上字第468
    號判決意旨參照），本院當可依刑事訴訟法第三百條規定，
    變更起訴法條並為實體審理，然被告本應成立之毒品危害防
    制條例第十一條第一項之持有第一級毒品罪及同條第二項之
    持有第二級毒品罪，既已為前案確定判決之既判力所及，詳
    如前述，則本院依法即應就本案為免訴判決之諭知（而非以
    被告被訴販賣罪嫌不能證明為由，對被告為無罪判決之諭知
    ）。特此說明。
六、本案既已經本院為免訴諭知，詳如前述，臺灣基隆地方法院
    檢察署檢察官以94年度偵字第6575、4094號併案審理部分，
    與本案即無裁判上一罪之關係；是檢察官併辦審理之部分，
    本院自無從審究，爰退由臺灣基隆地方法院檢察署檢察官另
    為適法處理。併此指明。
七、證人乙○○於本院審理中或檢察官偵查中所結證之虛偽不實
    內容，是否另涉刑法偽證罪名或誣告罪名（誣指丁○○販賣
    毒品部分），自宜由檢察官另行偵辦後，再為妥適之處置，
    附此敘明。
據上論斷，應依刑事訴訟法第三百零二條第一款，判決如主文。
本案經檢察官丙○○到庭執行職務。
中　　華　　民　　國　　94　　年　　11　　月　　15　　日
                  刑事第三庭審判長法  官　王福康
                                  法  官  何怡穎
                                  法  官  王慧惠
以上正本證明與原本無異。
對於本件判決如有不服，應於收受送達後10日內，向本院提出上
訴書狀，上訴於臺灣高等法院，並按他造當事人之人數附具繕本
。
中　　華　　民　　國　　94　　年　　11　　月　　15　　日
                                  書記官　王一芳
